【裁判字號】    97,消債更,691
【裁判日期】    970903
【裁判案由】    更生事件
【裁判全文】
臺灣臺北地方法院民事裁定           97年度消債更字第691號
聲  請  人
即  債務人  甲○○
代  理  人  徐豐益律師
上列當事人因消費者債務清理事件聲請更生，本院裁定如下：
    主  文
聲請駁回。
聲請費用由聲請人負擔。
    理  由
一、按更生之聲請有下列情形之一者，應駁回之：一、債務人曾
    依本條例或破產法之規定而受刑之宣告；二、債務人曾經法
    院認可和解、更生或調協，因可歸責於己之事由，致未履行
    其條件；三、債務人經法院通知，無正當理由而不到場，或
    到場而不為真實之陳述，或拒絕提出關係文件或為財產變動
    狀況之報告，消費者債務清理條例（下稱本條例）第46條定
    有明文。又按聲請更生或清算不合程式或不備其他要件者，
    法院應以裁定駁回之，但其情形可以補正者，法院應定期間
    先命補正，復為同條例第8 條所明定。而債務人於法院裁准
    消費者債務清理程序開啟前，基於謀求自身經濟生活更生之
    目的，當以積極誠實之態度，配合法院進行各項程序。法院
    雖依本條例第10條之規定，有依職權調查必要之事實及證據
    之責，然基於債務人對自身財務、信用、工作之狀況，本應
    知之最詳之理，且按同條例第44條、第82條及第46條第3 款
    之意旨，苟債務人怠於配合法院調查，或有不實陳述之情形
    ，法院亦得駁回債務人之聲請，顯見本條例藉由課予債務人
    協力義務之方式，以示其確有債務清理之誠意。
二、本件聲請人向本院聲請更生，乃一方面主張其在本條例施行
    前，曾依照中華民國銀行公會會員辦理消費金融案件無擔保
    債務協商機制與金融機構成立協商，然因有「失業」、「入
    不敷出」之不可歸責於己致履行顯有重大困難之事由，故向
    本院聲請更生，他方面又主張曾向最大債權金融機構請求共
    同協商，而為其在97年7月8日因協商不成立而退件。復其無
    擔保或無優先權之債務總額未逾新臺幣（下同）12,000,000
    元，且未經法院裁定開始清算程式或宣告破產云云。惟查：
    本院於審查債務人之97年8 月12日所遞之更生聲請狀及所附
    資料，因發現其狀內記載及資料有待釐清之處，遂於97年 8
    月14日裁定命債務人補正，共5 項待補正之資料或可疑之處
    ，該裁定均已合法送達債務人，有本院送達證書在卷可稽。
    而聲請人於97年8 月26日具狀向本院說明，並補具相關文件
    在案。對於本院命「聲請人為何在『一致性協商之還款金額
    』高於『毀諾後個別性協商之還款金額』之下，仍拒絕與成
    立個別性協商」之部分，聲請人僅說明：「因工作性質使然
    ，故生活支出增加，況該等開銷並未逾越台北市最低生活費
    標準，且無奢侈之情狀」為由，資為覆按，並無其他說明，
    故對於聲請人具有進行更生之誠意乙節，非無可疑。再查聲
    請人於原先之聲請狀內，關於不可歸責於己致履行顯有重大
    困難之原因，則載以：「…。且當時聲請人生活雖極為艱苦
    ，然聲請人仍持續每月償還銀行協商之債務，但東森電視事
    業股份有限公司卻於民國96年2 月17日以業務部緊縮之因，
    資遣聲請人，有聲請人離職證明書足憑，致使聲請人頓時失
    去一穩定之工作，不得不毀諾之，近半年未找到工作，更無
    法償還債務。…」云云，惟由聲請人郵局存簿影本，發見其
    上載有：「96、3、7，現金存款，5000 元」「96、5、25，
    現金存款，4300元」，有二筆現金存款；復GR-0000 0000之
    帳戶匯入以下款項：「96、6、15，委發款項，4254 元」「
    96、7、17，委發款項，3239元」「96、8、15，委發款項，
    13498 元」等字樣，遂命聲請人對之說明，經覆稱：「…係
    聲請人曾於美商亞洲美樂家有限公司台灣分公司任職時給予
    之金錢，…」足認聲請人起初對於自身之工作收入，非全然
    據實揭露。另查本院發現聲請人之華南銀行帳戶，竟於96年
    3月至8月之「失業期間」內，即96年4月2日有轉出單筆款項
    130,000 元等情，聲請人僅覆稱「是作為償還銀行債務之用
    」云云，然對於償還何家銀行？何筆債務？均無一言述及，
    致本院無法判斷聲請人是否確因「入不敷出」，而無法履行
    協商方案之情事，且有隱匿個人財產之可疑，難謂就事案之
    解明上已善盡協力義務。聲請人對己身清償能力及財務狀況
    ，應知之甚詳，在本院已命其就個人財務狀況據實報告之前
    提下，仍為如此陳明，非無本條例第46條第3 款規定之違反
    。此外，聲請人所述協商不成立之情形，亦與本條例第 151
    條第3項、第153條之要件不合，而屬無據，併予說明。
三、依首揭說明，應認聲請人更生之聲請無理由，應予駁回，爰
    依法裁定如主文。
中    華    民    國    97    年    9     月    3     日
              民事第四庭    法      官  余明賢
上為正本係照原本作成
如不服本裁定，應於裁定送達後10日內，以書狀向本院提出抗告
，並繳納抗告費新臺幣1,000元
中    華    民    國    97    年    9     月    3     日
                            書  記  官  楊勝欽


司法院資訊處製作；財團法人民間司法改革基金會備份。
